【裁判字號】    97,訴,529
【裁判日期】    971124
【裁判案由】    偽造文書等
【裁判全文】
臺灣新竹地方法院刑事判決              97年度訴字第529 號
公  訴  人  臺灣新竹地方法院檢察署檢察官
被      告  甲○○
上列被告因偽造文書等案件，經檢察官提起公訴（97年度偵字第
1239號），本院依簡式審判程序判決如下：
    主  文
甲○○幫助犯詐欺取財罪，處有期徒刑貳月，如易科罰金，以新
臺幣壹仟元折算壹日。又犯竊盜罪，處拘役伍拾玖日，如易科罰
金，以新臺幣壹仟元折算壹日。又犯行使偽造私文書罪，處有期
徒刑貳月，如易科罰金，以新臺幣壹仟元折算壹日；新竹第三信
用合作社顧客基本資料登錄單及活期儲蓄存款印鑑簡本上偽造之
「丙○○」署名各壹枚、圖章掛失申請書上偽造之「丙○○」署
名貳枚，均沒收之。又幫助犯詐欺取財罪，處有期徒刑月，如
易科罰金，以新臺幣壹仟元折算壹日。有期徒刑部分應執行有期
徒刑陸月，如易科罰金，以新臺幣壹仟元折算壹日。
    事實及理由
壹、構成犯罪事實：
一、甲○○明知近年來臺灣社會盛行以虛設、租賃、借用或買賣
    人頭帳戶之方式，供詐騙集團作為詐欺他人交付財物或恐嚇
    他人交付贖金等不法用途，亦知金融機構帳戶係個人理財之
    重要工具，且關係個人財產、信用之表徵，應可預見他人向
    其收購金融機構帳戶之存摺、印章、金融卡及可語音查詢個
    人存款帳戶之密碼者，目的及手段詭異，應有持帳戶等相關
    物件，供己詐騙或恐嚇他人錢財之意圖，其亦知悉提供帳戶
    之存摺、金融卡供他人使用，具有幫助掩飾或藏匿他人犯罪
    所得財物之可能性，竟仍基於縱有人以其所提供之金融帳戶
    實施詐欺犯罪亦不違背其本意之幫助詐騙集團從事詐欺取財
    行為的犯罪意思，將友人丙○○所有、於民國96年6 、7 月
    間某日出借予其使用之合作金庫商業銀行新竹分行、帳號00
    00000000000 號之存摺、金融卡及密碼（即附表一編號4 部
    分），於96年12月20日，在臺中市火車站，以新臺幣（下同
    ）3,000 元之代價，提供予真實姓名年籍不詳之詐欺集團成
    員使用，幫助該集團遂行詐欺取財犯行。嗣該詐欺集團成員
    取得丙○○上開帳戶之存摺、提款卡後，即出於為自己不法
    之所有目的的犯罪意思，向附表二編號3 、4 、5 所示之庚○○、丁○○、乙○○施用詐術，使庚○○、丁○○、乙○○陷於錯誤，分別匯款如附表二編號3 、4 、5 所示之金額
    至丙○○上開合作金庫銀行帳戶，該詐騙集團成員隨即以提
    款卡將上開款項提領一空。嗣庚○○、丁○○、乙○○察覺
    有異，報警而循線查知上情。
二、甲○○與丙○○共同居住於新竹市○區○○路239 巷37號3
    樓3F室租屋處時，(1)於96年12月25日，甲○○竟出於為自己
    不法所有目的的犯罪意思，徒手竊取丙○○所有、如附表一
    編號1 、2 、3 所示之存摺、金融卡，得手後，作為他用。
    (2)於96年12月28日，甲○○出於行使偽造私文書的犯罪意思
    ，擅自利用丙○○之身分證及印章，前往新竹市第三信用合
    作社（下稱新竹三信），謊稱該帳戶之原印鑑遺失，並接續
    在新竹第三信用合作社顧客基本資料登錄單及活期儲蓄存款
    印鑑簡本上偽造丙○○的署名各1 枚、盜蓋「丙○○」之印
    章印文各1 枚，及在圖章掛失申請書上偽造丙○○的署名2
    枚、盜蓋「丙○○」之印章印文2 枚後，向新竹三信行員辦
    理上開帳戶印鑑章掛失變更手續而行使之，足生損害於丙○○及新竹三信儲金部門對存戶管理之正確性。(3)於96年12月
    底某日，甲○○基於縱有人以其所提供之金融帳戶實施詐欺
    犯罪亦不違背其本意之幫助詐騙集團從事詐欺取財行為的犯
    罪意思，以郵寄方式，將附表一編號1 、2 所示上開丙○○
    所有之存摺、提款卡及密碼，提供予真實姓名年籍不詳之詐
    欺集團成員使用，幫助該集團遂行詐欺取財犯行，嗣該詐欺
    集團成員取得丙○○上開帳戶之存摺、提款卡後，即出於為
    自己不法之所有目的的犯罪意思，向附表二編號1 、2 所示
    之戊○、己○○施用詐術，使戊○、己○○陷於錯誤，分別
    匯款如附表二編號1 、2 所示之金額至丙○○上開聯邦、新
    竹三信帳戶，該詐騙集團成員隨即以提款卡將上開款項提領
    一空。嗣戊○、己○○察覺有異，報警而循線查知上情。
貳、程序方面：
    本件被告甲○○所犯幫助詐欺取財、竊盜、行使偽造私文書
    等罪，均非死刑、無期徒刑、最輕本刑為3 年以上有期徒刑
    之罪，或高等法院管轄第一審之案件，被告於本院準備程序
    進行中，就被訴事實為有罪之陳述，經本院合議庭認合於刑
    事訴訟法第273 條之1 第1 項之規定，裁定進行簡式審判程
    序，此合先敘明。
、認定犯罪事實所根據的證據及理由：
一、被告甲○○於警局詢問時、檢察官偵查中、本院準備程序及
    簡式審判程序訊問時之自白。
二、證人即告訴人（被害人）丙○○於警詢時及偵查中之指述。
三、證人即被害人戊○、己○○、庚○○、丁○○、乙○○於警
    詢時之指述。
四、新竹三信圖章掛失申請書影本、顧客基本資料登錄單影本、
    活期儲蓄存款印鑑簡本影本各1 紙在卷可查。
五、聯邦銀行未登摺帳項查詢清單、新竹第三信用合作社存摺存
    款交易對帳單、合作金庫銀行存摺存款（綜合存款）客戶當
    月份交易資料查詢單各1 紙及交易明細表影本4 紙附卷可證
    。
肆、論罪科刑的理由：
一、論罪：
（一）按幫助犯之成立，主觀上行為人須有幫助故意，客觀上須
      有幫助行為，亦即刑法上之幫助犯，係對於犯罪與正犯有
      共同之認識，而以幫助之意思，對於正犯資以助力，而未
      參與實施犯罪之行為者而言（最高法院75年度台上字第15
      09號、84年度台上字第5998號、第6475號、88年度台上字
      第1270號判決均同此意旨）。本件被告基於幫助他人詐欺
      取財之不確定故意，將他人之銀行存摺、提款卡及密碼提
      供予詐騙集團成員使用，以利其誘使他人匯入款項後自該
      帳戶提領花用，被告所為應僅止於幫助詐欺之故意，而為
      刑法詐欺罪構成要件以外之行為，復無證據證明被告有參
      與詐欺犯行之實施，應屬刑法第30條之幫助犯。
（二）被告甲○○於構成犯罪事實欄一、二(3)所為，均係犯刑法
      第339 條第1 項、第30條第1 項前段之幫助詐欺取財罪；
      又被告係幫助他人犯罪，爰依刑法第30條第2 項之規定，
      按正犯之刑減輕之。於構成犯罪事實欄二(1)所為，係犯刑
      法第320 條第1 項之竊盜罪。於構成犯罪事實欄二(2)所為
      ，係犯刑法第216 條、第210 條之行使偽造私文書罪；被
      告前開偽造署押、盜蓋印章印文之行為屬偽造私文書之部
      分行為，而其偽造私文書後復持以行使，偽造之低度行為
      復為行使之高度行為所吸收，均不另論罪。
（三）數罪併罰：被告所犯前開幫助詐欺取財2 罪、竊盜1 罪、
      行使偽造私文書1 罪間，犯意各別，行為互殊，應予以分
      別論罪，合併處罰之。
二、科刑：
（一）主刑：審酌被告明知近年來國內多有詐欺、恐嚇集團犯案
      ，均係使用人頭帳戶以作為收受不法所得款項之手段，竟
      仍為幫助他人詐欺之犯行，以助長犯罪集團惡行，供詐欺
      犯取得所騙財物之工具，其對於社會秩序之擾亂不言而喻
      ，及其幫助詐欺行為對被害人造成之損害而無從求償，及
      被告竊盜、行使偽造私文書之犯罪動機、目的、手段、所
      生危害，以及犯罪後坦承犯行、態度尚佳等一切情狀，各
      量處如主文所示之刑及諭知易科罰金之折算標準，並就有
      期徒刑部分定其應執行刑及諭知易科罰金之折算標準，以
      示懲儆。
（二）從刑（沒收）：
    (1)新竹第三信用合作社顧客基本資料登錄單及活期儲蓄存款
      印鑑簡本上偽造之「丙○○」署名各1 枚、圖章掛失申請
      書上偽造之「丙○○」署名2 枚，不問屬於犯人與否，應
      依刑法第219 條之規定宣告沒收之。
    (2)按偽造之印章、印文，不問屬於犯人與否，沒收之，刑法
      第219 條定有明文，此係強制規定；又盜用他人真印章所
      蓋之印文，並非偽造印章之印文，不在該條所定必須沒收
      之列，此分別有最高法院48年度台上字第113 號、第1533
      號、51年度台上字第1054號判例可資參照（另有93年度台
      上字第1871號裁判要旨可資參照）。查新竹第三信用合作
      社顧客基本資料登錄單及活期儲蓄存款印鑑簡本上之「丙○○」印文各1 枚、圖章掛失申請書上之「丙○○」印文
      2 枚，係被告盜用丙○○真印章所蓋之印文，並非偽造印
      章之印文，依上開說明，爰不予宣告沒收。
伍、適用法律依據：
一、程序法方面：刑事訴訟法第273 條之1 第1 項、第299 條第
    1 項前段。
二、實體法方面：刑法第339 條第1 項、第30條第1 項前段、第
    2 項、第320 條第1 項、第216 條、第210 條、第41條第1
    項前段、第51條第5 款、第219 條，刑法施行法第1 條之1
    第1 項、第2 項前段，判決如主文。
本案經檢察官陳玉華到庭執行職務。
中    華    民    國    97    年    11    月    24    日
                  刑事第四庭法  官  馮俊郎
以上正本證明與原本無異。
如不服本判決，應於判決送達後10日內向本院提出上訴書狀。上
訴書狀應敘述具體理由，未敘述上訴理由者，應於上訴期間屆滿
後20日內補提理由書狀於本院（均須按他造當事人之人數附繕本
）「切勿逕送上級法院」。
中    華    民    國    97    年    11    月    24    日
                            書記官  鄧雪怡
附錄本案論罪科刑實體法條全文：
＊刑法第339 條第1 項：
意圖為自己或第三人不法之所有，以詐術使人將本人或第三人之
物交付者，處5 年以下有期徒刑、拘役或科或併科1,000 元以下
罰金。（罰金之貨幣單位改為新臺幣，並提高為30倍）
【刑法第30條：幫助他人實行犯罪行為者，為幫助犯。雖他人
不知幫助之情者，亦同。幫助犯之處罰，得按正犯之刑減輕之
。】
＊刑法第320 條第1 項：
意圖為自己或第三人不法之所有，而竊取他人之動產者，為竊盜
罪，處5 年以下有期徒刑、拘役或500 元以下罰金。（罰金之貨
幣單位改為新臺幣，並提高為30倍）
＊刑法第216 條：
行使第210 條至第215 條之文書者，依偽造、變造文書或登載不
實事項或使登載不實事項之規定處斷。
＊刑法第210 條：
偽造、變造私文書，足以生損害於公眾或他人者，處5 年以下有
期徒刑。
附表一：
┌───┬───────┬────────┬───────┬─────┐
│編號  │帳戶          │帳號            │遭詐騙被害人  │備註      │
├───┼───────┼────────┼───────┼─────┤
│1     │聯邦商業銀行新│000000000000號  │戊○          │96年12月25│
│      │竹分行        │                │              │日，竊得。│
├───┼───────┼────────┼───────┼─────┤
│2     │新竹第三信用合│0000000 號      │己○○        │96年12月25│
│      │作社          │                │              │日，竊得。│
├───┼───────┼────────┼───────┼─────┤
│3     │臺灣郵政股份有│000000-0號      │在本案未發現被│96年12月25│
│      │限公司新竹郵局│                │害人。        │日，竊得。│
│      │之光華街郵局  │                │              │          │
├───┼───────┼────────┼───────┼─────┤
│4     │合作金庫商業銀│0000000000000 號│庚○○、丁○○│96年6 、7 │
│      │行新竹分行    │                │、乙○○      │月間，向張│
│      │              │                │              │瑞明借得。│
└───┴───────┴────────┴───────┴─────┘
附表二：
┌──┬───┬──────┬────────────────┐
│編號│被害人│被騙匯款時間│    詐騙手法及金額（新臺幣）    │
├──┼───┼──────┼────────────────┤
│1   │戊○  │96年12月26日│嗣上開詐欺集團成員於96年12月25日│
│    │      │晚上10時37分│晚上9 時10分許，使用0000000000號│
│    │      │許。        │電話，佯稱為郵局客服人員，以購買│
│    │      │            │MOMO電視購物台介紹之廚房清潔劑後│
│    │      │            │，送貨員誤拿銀行扣款當作收據給詹│
│    │      │            │招簽名為由，致戊○不疑有詐而陷於│
│    │      │            │錯誤，於左示時間，匯款10萬元至張│
│    │      │            │瑞明所有上開聯邦商業銀行帳戶，隨│
│    │      │            │即遭提領一空。                  │
├──┼───┼──────┼────────────────┤
│2   │己○○│96年12月29日│嗣上開詐欺集團成員於96年12月29日│
│    │      │晚上9 時14分│晚上8 時許，使用不詳電話，佯稱東│
│    │      │許。        │森電視購物扣款有問題，致己○○不│
│    │      │            │疑有詐而陷於錯誤，於左示時間，在│
│    │      │            │高雄市○○○路145 號之新樂郵局，│
│    │      │            │匯款2 萬9,988 元至丙○○所有上開│
│    │      │            │新竹三信帳戶，隨即遭提領一空。  │
├──┼───┼──────┼────────────────┤
│3   │庚○○│97年1 月1 日│嗣上開詐欺集團成員於97年1 月1 日│
│    │      │下午4 許。  │下午3 時10分許，以00-00000000 號│
│    │      │            │電話佯稱庚○○於某購物中心之扣款│
│    │      │            │有問題，致庚○○不疑有詐而陷於錯│
│    │      │            │誤，於左示時間，匯款1 萬4,799 元│
│    │      │            │至丙○○所有上開合作金庫銀行帳戶│
│    │      │            │，隨即遭提領一空。              │
├──┼───┼──────┼────────────────┤
│4   │丁○○│97年1 月1 日│嗣上開詐欺集團成員於97年1 月1 日│
│    │      │下午5 時14分│下午4 時45分許，使用不詳電話，佯│
│    │      │許。        │稱為博客來網路書店購物刷條碼時發│
│    │      │            │生錯誤及設定成分期扣款之問題，致│
│    │      │            │丁○○不疑有詐而陷於錯誤，於左示│
│    │      │            │時間，匯款2 萬9,983 元至丙○○所│
│    │      │            │有上開合作金庫銀行帳戶，隨即遭提│
│    │      │            │領一空。                        │
├──┼───┼──────┼────────────────┤
│5   │乙○○│97年1 月1 日│嗣上開詐欺集團成員於97年1 月1 日│
│    │      │下午4 時50分│下午4 時許，使用00-00000000 、02│
│    │      │許。        │-00000000 號電話，佯稱為博客來網│
│    │      │            │路書店購買程序發生錯誤及設定成分│
│    │      │            │期扣款之問題，致乙○○不疑有詐而│
│    │      │            │陷於錯誤，於左示時間，匯款2 萬9,│
│    │      │            │292 元至丙○○所有上開合作金庫銀│
│    │      │            │行帳戶，隨即遭提領一空。        │
└──┴───┴──────┴────────────────┘


司法院資訊處製作；財團法人民間司法改革基金會備份。
